臺灣臺中地方法院臺中簡易庭民事判決
110年度中簡字第2040號
原      告  林文智  
被      告  台新國際商業銀行股份有限公司

法定代理人  尚瑞強  
訴訟代理人  蘇永吉  
            羅芙怡  
被      告  新加坡商艾星國際有限公司台灣分公司

法定代理人  曾慧雯  
訴訟代理人  卓敏隆  
被      告  台中商業銀行股份有限公司

法定代理人  王貴鋒  
訴訟代理人  張瑜珊  
上列當事人間債務人異議之訴事件，於民國110年11月25日言詞
辯論終結，本院判決如下：
    主      文
本院109年度司執字第104712號強制執行程序，就被告台中商業
銀行股份有限公司請求逾債權額新臺幣6萬0671元及自民國94年1
2月13日起至民國104年8月31日止，按年息百分之18.98計算之利
息，自民國104年9月1日起至清償日止，按年息百分之14.98計算
之利息，暨自民國91年11月21日起至民國92年5月20日止，按年
息百分之1.898計算之違約金，自民國92年5月21日起至民國104
年8月31日止，按年息百分之3.796計算之違約金，自民國104年9
月1日起至清償日止，按年息百分之2.996計算之違約金部分，應
予撤銷。
本院109年度司執字第104712號強制執行程序，就被告台新國際
商業銀行股份有限公司之請求，應予撤銷。
本院109年度司執字第104712號強制執行程序，就被告新加坡商
艾星國際有限公司台灣分公司請求逾債權額新臺幣1萬3300元部
分，應予撤銷。
原告其餘之訴駁回。
訴訟費用由被告台中商業銀行股份有限公司負擔百分之14，被告
台新國際商業銀行股份有限公司負擔百分之27，被告新加坡商艾
星國際有限公司台灣分公司負擔百分之10，餘由原告負擔。
    事實及理由
一、原告起訴聲明請求：⑴本院109年度司執字第104712號所為之
    強制執行程序，就被告台中商業銀行股份有限公司（下稱台
    中商銀）請求新臺幣（下同）3萬7500元以外債權，應予撤
    銷。⑵本院109年度司執字第104712號所為之強制執行程序，
    就被告台新國際商業銀行股份有限公司（下稱台新商銀）請
    求11萬1374元之債權，應予撤銷。⑶本院109年度司執字第10
    4712號所為之強制執行程序，就被告新加坡商艾星國際有限
    公司臺灣分公司（下稱新加坡商艾星公司）請求1萬8750元
    以外債權，應予撤銷。嗣擴張聲明如後開原告聲明所示（見
    中簡卷第153-154頁），依民事訴訟法第255條第1項第3款規
    定，應予准許。
二、原告主張：
  ㈠被告台中商銀執本院99年度司執字第105654號債權憑證（原
    執行名義：本院92年度司促字第20177號支付命令及確定證
    明書）聲請本院109年度司執字第104712號強制執行，聲請
    執行金額為6萬0671元及自91年11月2日起至104年8月31日止
    ，按年息百分之18.98計算之利息，暨逾期在6個月以內者，
    按上開利率百分之10，逾期超過6個月者，按上開利率百分
    之20計付之違約金；自104年9月1日起至清償日止，按年息
    百分之14.98計算之利息，暨按上開利率百分之20計付之違
    約金，經拍賣原告所有臺中市○○區○○段000地號土地。惟原
    告僅積欠被告台中商銀本金3萬元，因原告當初向被告台中
    商銀申請信用卡時，額度僅3萬元，被告台中商銀係在原告
    不知情之情況下，未經原告同意自動加高額度至6萬元，原
    告至被告台中商銀聲請強制執行、原告請求協商時，始知被
    告台中商銀自動加高額度。又利息時效為5年，則除本金及
    以5年計算之利息合計3萬7500元【30000元＋(30000×0.05×5)
    =37500元】外，其餘債權均不存在。
　㈡被告台新商銀持本院92年度促字第5535號支付命令及確定證
    明書為執行名義，聲請本院109年度司執字第126356號強制
    執行，後併入109年度司執字第104712號執行事件，。原告
    並未向訴外人大安商業銀行（嗣與被告台新商銀合併，被告
    台新商銀為存續銀行）申辦信用卡，亦未積欠信用卡帳款，
    上開執行名義並非真實，被告台新商銀所提出之信用卡申請
    書上關於原告之簽名並非真正，非原告所親簽，且被告台新
    商銀曾就上開信用卡債權提起訴訟（本院110年度豐簡字第1
    60號），經被告台新商銀撤回起訴，被告台新商銀於執行程
    序所分配之11萬0490元之債權額並不存在，且被告台新商銀
    之債權已罹於時效。
　㈢被告新加坡商艾星公司執本院109年度司執字第99417號債權
    憑證證（原執行名義為本院109年度司促字第20347號支付命
    令及確定證明書）聲請本院109年度司執字第145411號強制
    執行，聲請執行金額為4萬2768元，及其中1萬3300元自104
    年5月1日起至清償日止，按年息百分之15計算之利息，後併
    入109年度司執字第104712號執行事件，被告新加坡商艾星
    公司未合法受讓原債權人中華商銀對於原告之信用卡消費款
    債權，原告僅積欠被告新加坡商艾星公司本金1萬3300元，
    且債權已罹於時效。
　㈣爰依強制執行法第14條第1、2項提起債務人異議之訴，並聲
    明：⑴本院109年度司執字第104712號強制執行程序，就被告
    台中商銀請求逾3萬7500元以外債權，應予撤銷。⑵本院109
    年度司執字第104712號強制執行程序，就被告台新商銀之請
    求，應予撤銷。⑶本院109年度司執字第104712號強制執行程
    序，就被告新加坡商艾星公司請求逾1萬3300元以外債權，
    應予撤銷。
三、被告台新商銀則以：原告前於90年2月間向原債權人大安銀
    行申請信用卡使用，嗣後大安銀行與被告台新商銀合併。原
    告持該信用卡消費，於91年9月26日最後一次還款3000元，
    於91年10月18日最後一次消費預借現金3000元，被告台新商
    銀即向本院聲核發92年度司促字第5535號支付命令，並取得
    確定證明書在案，上開支付命令所載債權金額11萬0490元係
    計算至帳單結帳日即91年12月12日止原告所積欠累積應繳金
    額，被告台新商銀並未就前開結帳日後所產生之利息為請求
    。另原告於109年曾聲請消費者債務協商（本院109年度司消
    債調字第567號），經最大債權銀行通知被告台新商銀，如
    原告否認本件債權存在，何以會將被告台新商銀對原告之債
    權列入協商。被告新加坡商艾星公司提起110年度豐簡字第1
    60號訴訟，係就92年度司促第5535號支付命令所載債權尚未
    向原告請求之利息部分，另行起訴向原告請求，後考量執行
    程序之分配期日屆至，為避免另行取得利息之執行名義恐需
    費日而延誤分配期日，遂撤回110年度豐簡字第160號訴訟，
    並非被告台新商銀對原告之債權不存在等語置辯，答辯聲明
    ：駁回原告之訴。
四、被告新加坡商艾星公司則以：被告新加坡商艾星公司執本院
    109年度司執字第99417號債權憑證為執行名義，向本院聲請
    對原告為強制執行，經本院併入109年度司執字第104712號
    ，上開債權憑證所載之原執行名義為本院109年度司促字第2
    0347號支付命令，執行名義內容為「債務人（即原告）應向
    債權人（即被告新加坡商艾星公司）給付4萬2768元，及其
    中1萬3300元自104年5月1日起至清償日止，按年息百分之15
    計算之利息，並賠償督促程序費用500元」，依雙方信用卡
    約定條款第15條約定，利率原按年息百分之19.71計算循環
    利息，被告新加坡商艾星公司已依銀行法第47條之1規定，
    自104年9月1日起改以年息百分之15計算。另因原告為時效
    抗辯，被告新加坡商艾星公司乃僅就執行程序分配表所載之
    執行費用347元，債權本金1萬3300元，及自104年5月1日起
    至110年3月12日止之利息1萬1713元，以及程序費用500元，
    合計共2萬5860元為請求等語置辯，答辯聲明：駁回原告之
    訴。
五、被告台中商銀則以：原告於91年間向被告台中商銀申請VISA
    普卡，依雙方信用卡約定條款第5條關於信用消費額度之約
    定「乙方（即被告台中商銀）得依甲方（即原告）之信用及
    往來情形，核定並適時調整甲方之額度，甲方於使用時不得
    超過乙方授予甲方之額度」，則原告之信用額度自91年5月2
    日起即為6萬元，且自91年4月份起至10月份之應付帳款為5
    萬9575元，然原告僅繳款1萬9610元，被告台中商銀遂於92
    年3月5日聲請支付命令，於92年4月18日獲核發支付命令確
    定證明書，被告台中商銀係依信用消費徵信評等額度授權表
    核定信用級數，授予信用消費額度6萬元，並無原告所稱提
    高信用額度而致其負債之情事。又被告台中商銀係於99年12
    月13日聲請換發債權憑證，自斯時起之利息債權未罹於時效
    等語置辯，答辯聲明：駁回原告之訴。
六、得心證之理由：
　㈠按執行名義成立後，如有消滅或妨礙債權人請求之事由發生
    ，債務人得於強制執行程序終結前，向執行法院對債權人提
    起異議之訴。如以裁判為執行名義時，其為異議原因之事實
    發生在前訴訟言詞辯論終結後者，亦得主張之；執行名義無
    確定判決同一之效力者，於執行名義成立前，如有債權不成
    立或消滅或妨礙債權人請求之事由發生，債務人亦得於強制
    執行程序終結前提起異議之訴，強制執行法第14條第1、2 
    項定有明文。所謂消滅債權人請求之事由，例如清償、提存
    、抵銷、免除、混同、債權讓與、債務承擔、更改、消滅時
    效完成、解除條件成就、契約解除或撤銷、另訂和解契約，
    或其他類此之情形。所謂妨礙債權人請求之事由，例如債權
    人同意延期清償、債務人行使同時履行抗辯權等（最高法院
    98年台上字第1899號判決參照）。
　㈡原告請求撤銷本院109年度司執字第104712號執行事件，關於
    被告台中商銀請求部分之強制執程序，部分為有理由，部分
    為無理由：
　1.被告台中商銀執本院99年度司執字第105654號債權憑證（原
    執行名義：本院92年度司促字第20177號支付命令暨確定證
    明書）為執行名義，主張原告應給付被告6萬0671元及自91
    年11月2日起至104年8月31日止，按年息百分之18.98計算之
    利息，暨逾期在6個月以內者，按上開利率百分之10，逾期
    超過6個月者，按上開利率百分之20計付之違約金，自104年
    9月1日起至清償日止，按年息百分之14.98計算之利息，暨
    按上開利率百分之20計付之違約金，聲請本院109 年度司執
    字第104712號對原告強制執行，強制執行程序尚未終結，此
      據本院調取前揭執行卷宗核閱確實。
　2.按債務人所主張消滅或妨害債權人請求之事由，須係發生在
    執行名義成立之後者始得為之。若主張之事由在執行名義成
    立之前即已存在，則為執行名義之裁判，縱有未當，亦非異
    議之訴所能救濟，亦即如係以裁判為執行名義時，其為異議
    原因之事實發生在前訴訟言詞辯論終結前者，縱該為執行名
    義之裁判有何不當，即與異議之訴之要件不符，即不得提起
    （最高法院82年台上字第818號判決、83年台上字第2907號
    判決、97年台上字第2653號判決參照）。104年7月1日修正
    前民事訴訟法第521條第1項規定：「債務人對於支付命令未
    於法定期間合法提出異議者，支付命令與確定判決有同一之
    效力。」。104年7月1日修正前聲請支付命令既與確定判決
    有同一之效力，債務人就此執行名義提出債務人異議之訴，
    亦不許以執行名義成立之前即已存在之事由為主張。查被告
    台中商銀以原告於91年4月10日向其申領信用卡使用，積欠
    帳款6萬0671元及自91年11月2日起至清償日止，按日息萬分
    之5.2計算之利息，暨自91年11月21日起，逾期在6個月以內
    者，按上開利率百分之10，逾期超過6個月者，按上開利率
    百分之20計付之滯納金，聲請本院核發92年度促字第20177
    號支付命令確定在案。原告主張因被告台中商銀自動增加額
    度至6萬元，原告並不知情，僅負欠被告台中商銀本金3萬元
    ，且利息違約金計算錯誤云云，據以異議之事由顯然發生在
    支付命令確定前，揆之前揭說明，原告不得以此提起債務人
    異議之訴，原告據此主張於法未合，自無理由。
　3.次按利息、紅利、租金、贍養費、退職金及其他1年或不及1
    年之定期給付債權，其各期給付請求權，因5 年間不行使而
    消滅，民法第126 條定有明文。查被告台中商銀聲請本院核
    發92年度促字第20177號支付命令確定後，至99年12月13日
    始執前開確定支付命令為執行名義，聲請本院99年度司執字
    第105654號強制執行，有強制執行聲請狀在卷可考（見卷第
    223頁），原告既已提出時效抗辯，則被告台中商銀對於原
    告僅得請求自94年12月13日起算之遲延利息，至94年12月12
    日以前之遲延利息，因已罹於5 年時效，原告得拒絕給付。
　　原告主張於執行名義成立後，有消滅債權人請求之事由發生
    ，提起異議之訴，非無理由。
　4.是以，原告依強制執行法第14條第1 項規定，請求判決本院
    109年度司執字第104712號強制執行程序，就被告台中商銀
    請求逾債權額6萬0671元及自94年12月13日起至104年8月31
    日止，按年息百分之18.98計算之利息，自104年9月1日起至
    清償日止，按年息百分之14.98計算之利息，暨自91年11月2
    1日起至92年5月20日止，按年息百分之1.898計算之違約金
    （此為逾期在6個月以內者），自92年5月21日起至104年8月
    31日止，按年息百分之3.796計算之違約金，自104年9月1日
    起至清償日止，按年息百分之2.996計算之違約金（此為逾
    期超過6個月部分），應予撤銷，為有理由，應予准許，逾
    此部分之請求，為無理由，不應准許。
　㈢原告請求撤銷本院109年度司執字第104712號執行事件，關
　　於被告台新商銀請求部分之強制執程序，為有理由：
　1.被告台新商銀執本院92年度促字第5535號支付命令暨確定證
    明書為執行名義，主張原告應給付被告台新商銀11萬0490元
    ，聲請本院109年度司執字第126356號強制執行，併入本院1
    09年度司執字第104712號執行事件，強制執行程序尚未終結
    ，此據本院調取前揭執行卷宗核閱確實。
　2.查被告台新商銀以被告於91年6月14日向原債權人大安商銀
    （已與被告台新商銀合併）申領信用卡，積欠帳款11萬0490
    元，聲請本院核發92年度促字第5535號支付命令確定在案。
    原告主張被告台新商銀所提信用卡申請書上之原告簽名並非
    真正，前開信用卡債權不存在云云，顯然發生在支付命令確
    定前，揆之前揭㈡2.說明，原告不得以此提起債務人異議之
    訴，原告此節主張於法未合，自無理由。
　3.按時效中斷者，自中斷之事由終止時，重行起算；因起訴而
    中斷之時效，自受確定判決，或因其他方法訴訟終結時，重
    行起算；依督促程序，聲請發支付命令，與起訴有同一效力
    ，民法第137條第1、2項、第129條第2項第1款規定甚明。查
    被告台新商銀聲請本院核發92年度促字第5535號支付命令，
    於92年1月28日送達原告，於92年2月17日確定，應自斯時起
    算15年消滅時效，於107年2月17日時效完成。被告至109年5
    月15日始持該支付命令聲請本院109年度司執字第58356號強
    制執行，有被告台新商銀所提執行名義後附繼續執行紀錄表
    可參（見卷第67頁），顯已罹於時效甚明，被告台新商銀又
    於109年10月23日聲請本院109年度司執字第126356號強制執
    行，對於時效已消滅，不生影響。
　4.又被告台新商銀抗辯原告曾於109年間聲請本院109年度司消
    債調字第567號消費者債務協商，已將被告台新商銀債權列
    入協商等語。查原告聲請本院109年度司消債調字第567號消
    債調解，所附債權人清冊記載被告台新商銀債權43萬7875元
    （見110年度豐簡字第160號卷第34頁），堪認原告於被告台
    新商銀所持本院92年度促字第5535號支付命令所示信用卡債
    權時效完成後，斯時承認負欠被告台新商銀債務。按債務人
    於時效完成後所為之承認，固無中斷時效之可言，然既明知
    時效完成之事實而仍為承認行為，自屬拋棄時效利益之默示
    意思表示，且時效完成之利益，一經拋棄，即恢復時效完成
    前狀態，債務人顯不得再以時效業經完成拒絕給付(最高法
    院50年台上字第2868號判例參照)。債務人於時效完成後對
    於債務所為之承認，必須債務人為承認時已知時效完成，而
    仍為承認債務之表示，始可認為其有拋棄時效利益之默示意
    思表示，若債務人不知時效完成，對於其得享受時效利益之
    事實尚無所悉，其所為之承認，自無從推認有默示同意拋棄
    時效利益之意(最高法院95年度台上字第887號判決參照)。
    查原告聲請本院109年度司消債調字第567號消債調解，所附
    債權人清冊記載記載被告台新商銀債權43萬7875元，與本件
    執行名義記載債權金額11萬0490元不合，應係依財團法人金
    融聯合徵信中心綜合信用報告而為記載。此外，並無證據證
    明原告斯時已知時效完成而願拋棄時效利益意思，原告非不
    得以時效業經完成拒絕給付。是以，原告主張本院92年度促
    字第5535號支付命令成立後，有消滅被告台新商銀請求之事
    由發生，即屬可採。
　5.是以，原告依強制執行法第14條第1 項規定，請求判決本院
    109年度司執字第104712號執行事件，就被告台新商銀請求
    部分之強制執程序應予撤銷，為有理由，應予准許。
㈣原告請求撤銷本院109年度司執字第104712號執行事件，關於被
  告新加坡商艾星公司請求逾1萬3300元部分之強制執程序，為
  有理由：
　1.被告新加坡商艾星公司執本院109年度司執字第99417號債權
    憑證（原執行名義：本院109年度司促字第20347號支付命令
    暨確定證明書）為執行名義，主張原告應給付被告新加坡商
    艾星公司4萬2768元及其中1萬3300元自104年5月1日起至清
    償日止，按年息百分之15計算之利息，聲請本院109年度司
    執字第145411號強制執行，併入本院109年度司執字第10471
    2號執行事件，後被告新加坡商艾星公司減縮聲請執行金額
    為本金1萬3300元及自104年5月1日起至110年3月12日止之利
    息1萬1713元，合計2萬5013元，強制執行程序尚未終結，此
    據本院調取前揭執行卷宗核閱確實。
　2.查被告新加坡商艾星公司以被告向原債權人中華商業銀行股
    份有限公司（下稱中華商銀）申領信用卡，積欠帳款4萬276
    8元及其中1萬3300元自104年5月1日起至清償日止，按年息
    百分之15計算之利息，經中華商銀將債權讓與訴外人翊豐資
    產管理股份有限公司，再讓與訴外人新誠國際資產管理股份
    有限公司，再讓與訴外人聖文森商曜誠國際資產管理股份有
    限公司台灣分公司，再讓與被告新加坡商艾星公司，提出信
    用卡申請書、信用卡約定條款、交易明細及債權讓與證明書
    （以上均影本）等件為證，聲請本院核發109年度司促字第2
    0347號支付命令確定在案，此據調取前開支付命令卷宗核閱
    確實。依上書證可證被告新加坡商艾星公司已合法輾轉受讓
    原債權人中華商銀對於原告之信用卡消費款債權，原告主張
    被告新加坡商艾星公司未合法受讓原債權人中華商銀對於原
    告之信用卡消費款債權云云，並不可採。
　3.按持卡人依其與發卡機構所訂立之信用卡使用契約，取得使
    用信用卡向特約商店簽帳消費之資格，並對發卡機構承諾償
    付帳款，而發卡機構則負有代持卡人結帳，清償簽帳款項之
    義務。此種持卡人委託發卡機構付款之約定，具有委任契約
    之性質，倘持卡人以信用卡預借現金或動用循環信用方式以
    支付消費帳款，則持卡人與發卡機構就該預借之金額或動用
    循環信用金額，另又成立消費借貸契約。信用卡使用契約兼
    有委任及消費借貸契約性質，而信用卡僅為發卡機構製作發
    交持卡人之憑證，用以表徵發卡機構之「信用」，並非發卡
    機構所供給之「商品」，關於信用卡帳款請求權自無民法第
    127條第8款短期時效之適用，而應依同法第125 條規定之15
    年長期時效至明。復按消滅時效，自請求權可行使時起算；
    時效完成後，債務人得拒絕給付；主權利因時效消滅者，其
    效力及於從權利，民法第128條前段、第144條第1 項、第14
    6 條前段分別定有明文。依前開交易明細，原告最末一次於
　　91年10月14日消費金額1萬3300元，堪認原債權人中華商銀
    至遲於91年11月30日即得對被告請求消費款，自斯時起算15
    年消滅時效，至106年11月30日時效完成，被告新加坡商艾
    星公司至109年6月17日始聲請支付命令，顯已逾15年時效期
    間，原告援時效抗辯，拒絕給付本件信用卡消費款及利息，
    於法即屬有據。
　4.104年7月1日修正後民事訴訟法第521條第1項規定：「債務
    人對於支付命令未於法定期間合法提出異議者，支付命令得
     為執行名義。」。修法後，支付命令僅有執行力，並無與
    確定判決同一之效力，依強制執行法第14條第2項規定，原
    告得以於執行名義成立前之事由，提起異議之訴。被告新加
    坡商艾星公司輾轉受讓原債權人中華商銀對於原告之信用卡
    消費款債權，該債權於支付命令成立前時效已完成，原告於
    本訴主張時效抗辯，可認本院109年度司促字第20347號支付
    命令成立前，有消滅被告請求之事由發生，原告據此提起異
    議之訴，非無理由。
　5.原告聲明請求判決本院109年度司執字第104712號強制執行
    程序，就被告新加坡商艾星公司請求逾1萬3300元以外債權
    ，應予撤銷，即僅聲明撤銷除本金以外部分之執行程序，
　　未逾其得請求撤銷部分，自無不合。
七、從而，原告援強制執行法第14條第1、2項規定，聲明請求判
    決：⑴本院109年度司執字第104712號強制執行程序，就被告
    台中商銀請求逾債權額6萬0671元及自94年12月13日起至104
    年8月31日止，按年息百分之18.98計算之利息，自104年9月
    1日起至清償日止，按年息百分之14.98計算之利息，暨自91
    年11月21日起至92年5月20日止，按年息百分之1.898計算之
    違約金，自92年5月21日起至104年8月31日止，按年息百分
    之3.796計算之違約金，自104年9月1日起至清償日止，按年
    息百分之2.996計算之違約金部分，應予撤銷；⑵本院109年
    度司執字第104712號強制執行程序，就被告台新商銀之請求
    ，應予撤銷；⑶本院109年度司執字第104712號強制執行程序
    ，就被告新加坡商艾星公司請求逾債權額1萬3300元部分，
    應予撤銷，為有理由，逾此部分請求，為無理由，不應准許
    。
八、本件事證已臻明確，兩造其餘攻擊防禦之方法，核與判決之
    結果不生影響，無庸逐一論究，併此敘明。
九、據上論結，本件原告之訴為一部有理由，一部無理由，依民
    事訴訟法第79條、第85條第1項但書，判決如主文。
中　　華　　民　　國　　110 　年　　12　　月　　30　　日
                  臺灣臺中地方法院臺中簡易庭
                                  法  官  熊祥雲
以上正本係照原本作成。
如不服本判決，應於送達後20日內，向本院提出上訴狀並表明上
訴理由，如於本判決宣示後送達前提起上訴者，應於判決送達後
20日內補提上訴理由書（須附繕本），如委任律師提起上訴者，
應一併繳納上訴審裁判費。
中　　華　　民　　國　　110 　年　　12　　月　　30　　日
                                  書記官  王麗麗